【裁判字號】    97,抗,2126
【裁判日期】    971225
【裁判案由】    假扣押
【裁判全文】
臺灣高等法院民事裁定                  97年度抗字第2126號
抗  告  人  甲○○
相  對  人  英偉有限公司
法定代理人  乙○○
上列當事人間假扣押事件，抗告人對於中華民國97年10月8日臺
灣臺北地方法院97年度裁全字第8476號裁定，提起抗告，本院裁
定如下：
    主  文
抗告駁回。
抗告費用由抗告人負擔。
    理  由
一、相對人於原法院聲請意旨略以：抗告人自民國96年1月起至
    96年12月間，向相對人購買自美國進口之生鮮蔬菜，金額共
    計新台幣（下同）3,821,764元，惟抗告人僅給付2,891,704
    元，仍有96年10月至12月貨款，合計930,060元未給付，屢
    經催討，仍置之不理。詎抗告人竟於97年3月31日，將其所
    有坐落台北市○○區○○段2小段第465、466地號土地，及
    台北市○○區○○段2小段第3099建號即門牌號碼：台北市
    ○○○路2段306號2樓房屋（下稱系爭房地），共同設定最
    高限額抵押權5,400,000元與訴外人國泰人壽保險股份有限
    公司（下稱國泰人壽保險公司），足見，抗告人於不履行上
    開債務後，卻將系爭房地設定抵押權與他人，致其所有財產
    負擔增加，似有脫產之虞，將使相對人日後有不能強制執行
    或甚難執行之虞，爰依民事訴訟法第522條、523條規定，願
    提供現金或同額之華南商業銀行可轉讓定期存單為擔保以代
    釋明之不足，聲請對抗告人之財產在930,060元範圍內予以
    假扣押等語。
二、抗告人抗告意旨略以：相對人主張抗告人向其購買前揭生鮮
    蔬菜，有930,060元未給付，惟有部分貨物，包括青花菜、
    蘿美心、美生菜，共計315,270元，業已退予相對人之外務
    員郭國華，相對人並未扣除。除上述應扣除之金額外，另因
    相對人提供之蔬菜品質不佳，經相對人之外務員應允得以低
    價處理，抗告人遂以低於市價2、3成之價格出售，然相對人
    事後仍以原價向抗告人請求，致衍生糾紛，非如相對人所述
    ，抗告人對此事均置之不理。又相對人應釋明「請求及假扣
    押原因」，茲相對人僅以抗告人於97年3月31日，將系爭房
    地共同設定最高限額抵押權5,400,000元與國泰人壽保險公
    司，即認為抗告人似有脫產之虞，釋明似有不足，原法院竟
    准予假扣押裁定，爰提起抗告，請求廢棄原裁定等語。
三、按債權人就金錢請求或得易為金錢請求之請求，欲保全強制
    執行，得聲請假扣押。而請求及假扣押之原因，應釋明之。
    民事訴訟法第522條第1項、第526條第1項分別定有明文。又
    所謂假扣押之原因，依同法第523條規定，係指日後有不能
    強制執行或甚難執行之虞或應在外國為強制執行之情形，如
    債務人浪費財產，增加負擔，或就其財產為不利益之處分，
    將成為無資力之狀態，或將移住遠地、逃匿無蹤、隱匿財產
    等（最高法院19年抗字第232號判例意旨參照）。另「證明
    」、與「釋明」在構成法院心證上程度未盡相同，所謂「證
    明」，乃當事人提出之證據方法，足使法院產生堅強之心證
    ，可以完全確信其主張為真實而言，而所謂「釋明」，乃當
    事人提出之證據未能使法院達於確信之程度，僅在使法院得
    薄弱之心證，信其事實上之主張大概為如此者而言，二者非
    性質上之區別，而係份量上之不同。又聲請假扣押程序，乃
    屬保全程序，而非確定私權之訴訟程序，如符合上述假扣押
    之要件，並經債權人釋明請求假扣押之原因存在或雖有釋明
    不足而債權人陳明願供擔保或法院認為適當者，法院得定相
    當之擔保，命供擔保後准許假扣押之裁定，至於債權人之本
    案債權於實體上是否正當，核屬本案實體問題，非假扣押保
    全程序中所得審認。
四、經查：相對人主張之上開事實，業據相對人提出96年1月至
    96年12月兩造間貨款金額明細表、抗告人客戶對帳單、抗告
    人報價單/訂購單、抗告人入庫通知單、抗告人入庫/轉車通
    知單，及土地、建物登記第二類謄本（原審卷第4至124頁）
    ，以為釋明。經核相對人上開之釋明，就請求之原因，業已
    達釋明之程度，至假扣押之原因，依前揭土地、建物登記第
    二類謄本所載，抗告人係於97年3月31日，將系爭房地共同
    設定最高限額抵押權5,400,000元與國泰人壽保險公司，乃
    就其財產為不利益之處分，且設定之時點，係在抗告人積欠
    相對人96年10月至12月貨款之後，已使本院得薄弱之心證，
    信其事實上之主張大概如此，且相對人就上開釋明雖有不足
    ，惟其既陳明願供擔保，應認足補其釋明之不足，則依上揭
    三前段之說明，原法院自得定相當之擔保，命供擔保後准為
    假扣押。原法院乃定相當之擔保，命相對人供擔保後准為如
    原裁定主文第1項所示，依法並無不合，是抗告人主張：相
    對人就假扣押之原因釋明尚有不足，自不可採。至抗告人另
    主張：抗告人有部分貨物業已退還，相對人並未扣除，且因
    相對人提供之蔬菜品質不佳，經相對人之外務員應允低價處
    理，抗告人乃以低於市價2、3成之價格出售，有證人徐慶榮
    可證，但相對人事後仍以原價向抗告人請求貨款，致兩造衍
    生糾紛等語，所稱縱係屬實，依上開三後段之說明，亦屬應
    待本案訴訟解決之實體問題，非本件假扣押保全程序所得審
    認，從而，抗告意旨指摘原裁定不當，聲明廢棄，為無理由
    ，應予駁回。
五、據上論結，本件抗告為無理由，爰裁定如主文。
中    華    民    國    97    年    12    月    25    日
                    民事第十二庭
                        審判長法  官  陳駿璧
                              法  官  連士綱
                              法  官  陳邦豪
正本係照原本作成。
不得抗告。
中    華    民    國    97    年    12    月    25    日
                              書記官  李佳樺


司法院資訊處製作；財團法人民間司法改革基金會備份。
